臺灣臺北地方法院行政訴訟判決　
111年度交字第36號
原      告  吳宗倫
訴訟代理人  吳彥杰
被      告  新北市政府交通事件裁決處
                    設新北市○○區○○路0段000號2樓
代  表  人  李忠台  住同上
訴訟代理人  黃曉妍律師
複 代 理人  高宏文律師
上列當事人間交通裁決事件，原告不服新北市政府交通事件裁決
處中華民國110年12月24日新北裁催字第48-CU0000000號裁決，
提起行政訴訟，本院判決如下：
    主      文
一、原處分撤銷。
二、訴訟費用新臺幣300元由被告負擔。
三、被告應給付原告新臺幣300元。　　
    事實及理由
一、程序部分：
(一)原告不服被告民國110年12月24日新北裁催字第48-CU000000
    0號違反道路交通管理事件裁決書（下稱原處分）而提起行
    政訴訟，核屬行政訴訟法第237條之1第1項第1款規定之交通
    裁決事件，爰依行政訴訟法第237條之7規定，不經言詞辯論
    ，逕為判決。
(二)按「行政訴訟應以律師為訴訟代理人，非律師具有下列情形
    之一者，亦得為訴訟代理人：四、交通裁決事件，原告為自
    然人時，其配偶、三親等內之血親或二親等內之姻親。」行
    政訴訟法第49條第2項第4款前段定有明文。查原告訴訟代理
    人與原告間為父子，業據原告訴訟代理人陳稱在卷（見本院
    卷第121頁），並有委任狀(見本院卷第113至117頁)及原告
    訴訟代理人身分證影本(見本院不公開卷)在卷可稽，核與前
    揭規定相符，應予准許。
二、爭訟概要：
(一)原告於110年11月20日10時許駕駛車號000-0000號自用小客
    車(下稱系爭車輛)，行經新北市新店區中正路與民權路口（
    下稱系爭地點），因未依號誌指示右轉，經民眾檢具採證影
    像提出檢舉，由新北市政府警察局新店分局(下稱舉發機關)
    員警查證後認違規屬實，填製新北市警交大字第CU0000000
    號舉發違反道路交通管理事件通知單(下稱舉發通知單)予以
    舉發。
(二)原告不服舉發通知單向被告陳述意見，經舉發機關查復違規
    屬實，被告審認原告有「轉彎或變換車道不依標誌、標線、
    號誌指示」之違規行為，乃依道路交通管理處罰條例第48條
    第1項第2款規定開立原處分，裁處原告新臺幣（下同）600
    元罰鍰，並記違規點數1點，於110年12月28日送達原告。原
    告不服原處分，於111年1月12日向本院提起行政訴訟。
三、原告起訴主張及聲明：
(一)主張要旨：
　  系爭地點之車道僅設有指示右轉彎之弧形箭頭，並無配合設
    置禁止變換車道之標線，依道路交通標誌標線號誌設置規則
    第188條第1項後段規定可知，該車道非屬右轉彎專用車道，
    車輛應得直行於該車道，且原告當時依圓形紅燈停等於停止
    線前，並無違規行為。
(二)聲明：原處分撤銷。　　
四、被告答辯及聲明：
(一)答辯要旨：
　1.依檢舉影像畫面時間10：00：10～10：00：19可知，原告駕
    駛系爭車輛在系爭地點之外側車道停等紅燈，可見該外側車
    道路面劃有右轉指向線，該標線清晰並無斑駁致辨識不清之
    情事存在，依道路交通標誌標線號誌設置規則第188條規定
    ，該標線係用於指示車輛行駛方向，該車道應為右轉專用車
    道，且系爭路口號誌有四種型態，應分別為：圓形紅燈、圓
    形黃燈、圓形綠燈及右轉箭頭綠燈，據新北市政府交通局回
    復函內容，駕駛人於行經該路口之外側右轉車道時自應搭配
    紅燈右轉時相，意即外側車道車輛須於號誌顯示右轉箭頭綠
    燈時依指示右轉，換言之該外側車道僅供右轉之用，若為直
    行車輛應行駛於內側車道或於內側車道停等紅燈。
　2.自檢舉影像畫面時間10：00：36～10：00：48以觀，於系爭
    路口號誌顯示右轉箭頭綠燈時，系爭車輛並未依指示右轉，
    顯已妨害後方右轉車輛行進；原告亦於起訴狀中陳稱其欲直
    行而於該路停等紅燈等語，自應依上揭說明於內側車道停等
    紅燈而非占用外側右轉專用車道，核其行為確有「未依號誌
    指示右轉」之違規屬實，為道路交通管理處罰條例第48條第
    1項第2款規制效力所及，被告據以作成裁罰處分，應無違誤
    。
(二)聲明：駁回原告之訴。　　　　
五、爭點：
    原告所為有無違反「未依標線、號誌指示右轉」之規定?  
六、本院之判斷：
(一)應適用之法令：道路交通安全規則第102條第1項第11款、道
    路交通管理處罰條例第4條第2項前段、第48條第1項第2款、
    第63條第1項第1款（附錄）。
(二)如爭訟概要欄所載之事實，除後述之爭點外，其餘為兩造所
    不爭執，並有汽車車籍查詢(見本院卷第99頁)、舉發機關11
    0年12月30日新北警店交字第1104149910號函(見本院卷第85
    頁)、採證照片(見本院卷第79至80頁)、舉發通知單（見本
    院卷第75頁）、送達證書（見本院卷第89頁）及原處分（見
    本院卷第87頁）在卷可佐，該情堪以認定。  
(三)原告所為並無違反「未依標線、號誌指示右轉」之規定：
　1.按道路交通標誌標線號誌設置規則第164條第2項第6款規定
    ：「前項禁制標線配合使用標字如下：六、行車方向專用車
    道標字：『左彎專用』、『右彎專用』、『直行專用』等。」、第
    176條第1項規定：「行車方向專用車道標字，設於接近交岔
    路口之行車方向專用車道上，得視需要配合禁止變換車道線
    使用。用以指示該車道車輛行至交岔路口時，應遵照指定之
    方向左彎、右彎或直行。」、第188條規定：「（第1項）指
    向線，用以指示車輛行駛方向。以白色箭頭劃設於車道上。
    （第2項）本標線設於交岔路口方向專用車道上與禁止變換
    車道線配合使用時，車輛須循序前進，並於進入交岔路口後
    遵照所指方向行駛。（第3項）本標線之式樣，依其目的規
    定如左：一、指示直行：直線箭頭。二、指示轉彎：弧形箭
    頭。三、指示直行與轉彎：直線與弧形合併之分岔箭頭。四
    、指示轉出車道：弧形虛線箭頭。」、第62條第1項、第3項
    規定：「（第1項）車道遵行方向標誌，用以告示車輛駕駛
    人使用車道應行駛之方向。懸掛於該指定車道將近處之正前
    上方。（第3項）本標誌得配合『禁止變換車道線』、『行車方
    向專用車道標字』及『指向線』使用。」是以，依上開規定，
    劃設於交岔路口方向專用車道上之白色弧形箭頭指示右轉彎
    與雙白實線之禁止變換車道線配合使用時，該處即屬「右轉
    彎專用車道」，不以交岔路口前另設其他標誌或標線為必要
    (臺北高等行政法院108年度交上字第351號判決意旨參照)，
    足認專用車道僅須以白色箭頭標線及禁止變換車道線配合使
    用始符合法規所稱之專用車道，且不以劃設左轉專用車道或
    類似之字樣為要件。
  2.經本院當庭勘驗採證光碟結果及google街景地圖(見本院卷
    第145至155頁)可知，系爭地點之外側車道上劃設有右轉弧
    形指向線，該車道之左側則劃設有白虛線，原告駕駛系爭車
    輛在外側車道靠左停等紅燈，於畫面時間10：00：35，原告
    行向車道號誌燈之右轉箭頭綠燈亮起，原告仍停止在該處而
    未右轉行駛，檢舉人見狀往右偏駛自系爭車輛右側超越後於
    路口處右轉等情，有勘驗光碟(見本院卷第103頁)、本院勘
    驗筆錄暨翻拍照片附卷可稽（見本院卷第122頁、第125至12
    9頁），足見系爭車輛雖在指示右轉車道上停等紅燈，惟該
    車道左側標線係白虛線，而非雙白實線，參酌上開說明可知
    ，系爭車道非屬「右轉彎專用車道」，原告自無違反「不依
    標線、號誌指示右轉」之規定，故被告所為原處分自有違誤
    ，應予撤銷。
  3.至被告雖抗辯系爭車輛未依指向線指示及右轉綠燈號誌向右
    轉前進，且該處並未設置禁止變換車道號誌或標線，原告自
    可在該處變換車道而不可停在該處妨礙後車之行進等語。惟
    查，依前所述，系爭地點車道左側地面既劃設有白虛線，自
    允許行駛該車道之車輛變換車道，該車道並非屬「右轉專用
    車道」，系爭車輛無須依右轉指向線指示為右轉行駛。又細
    繹勘驗光碟翻拍照片(見本院卷第127頁)所示，系爭車輛停
    等之左側車道劃有機車停等專用格，當右轉綠燈號誌亮起時
    ，該機車停等專用格已有數部機車在該處停等紅燈(直行號
    誌)，原告當時自無從變換車道至左側車道停等紅燈，故被
    告上開抗辯內容，尚難採認。
(四)本件判決基礎已臻明確，兩造其餘攻擊、防禦方法及訴訟資
　　料經本院審酌後，核與判決結果不生影響，無一一論述之必
　　要，併此敘明。　　
七、結論：
　　原處分認事用法有違誤，原告訴請撤銷原處分為有理由，應
    予准許。至本件第一審裁判費為300元，應由敗訴之被告負
    擔，因原告已預納裁判費300元，爰確定第一審訴訟費用額
    如主文第2、3項所示。
中　　華　　民　　國　　111 　年　　7 　　月　　15　　日
                  行政訴訟庭  法  官  黃子溎
上為正本係照原本作成。
如不服本判決，應於送達後20日內，向本院提出上訴狀並表明上
訴理由（原判決所違背之法令及其具體內容或依訴訟資料可認為
原判決有違背法令之具體事實)，其未載明上訴理由者，應於提
出上訴後 20 日內向本院補提理由書（上訴狀及上訴理由書均須
按他造人數附繕本，如未按期補提上訴理由書，則逕予駁回上訴
），並應繳納上訴裁判費新臺幣 750 元。
中　　華　　民　　國　　111 　年　　7 　　月　　15　　日
                              書記官  藍儒鈞
附錄（本件參考法條）：
1.道路交通安全規則第102條第1項第11款
　汽車行駛至交岔路口，其行進、轉彎，應依下列規定：
　十一、交岔路口因特殊需要另設有標誌、標線者，並應依其指
        示行車。
2.道路交通管理處罰條例第4條第2項前段
　駕駛人駕駛車輛在道路上，應遵守道路交通標誌、標線、號誌
  之指示、警告、禁制規定。　　　　
3.道路交通管理處罰條例第48條第1項第2款
　汽車駕駛人轉彎或變換車道時，有下列情形之一者，處新臺幣
  600元以上1800元以下罰鍰：
　二、不依標誌、標線、號誌指示。
4.道路交通管理處罰條例第63條第1項第1款
　汽車駕駛人有下列各款所列條款之一者，除依原條款處罰鍰外
  ，並予記點：
　一、有第48條情形者，記違規點數1點。

訴訟費用計算書
項　　　　目　　金　額（新臺幣）　　備　註
第一審裁判費　　 300元              原告預納
合        計　　 300元